臺灣臺中地方法院刑事判決　　　　　　　　　　　　　九十三年度勞安易字第一號
　　公　訴　人　臺灣臺中地方法院檢察署檢察官
　　被　　　告　丙○○
右列被告因業務過失致死等案件（九十二年度偵字第一五七五號），本院合議庭裁定
改以簡式審判程序審理，判決如左：
    主      文
丙○○從事業務之人，因業務上之過失致人於死，處有期徒刑陸月，如易科罰金，以
參佰元折算壹日；又違反事業單位工作場所發生死亡職業災害時，雇主應於二十四小
時內報告檢查機構之規定，處有期徒刑貳月，如易科罰金，以參佰元折算壹日。應執
行有期徒刑柒月，如易科罰金，以參佰元折算壹日。緩刑參年。
    事      實
一、丙○○係臺中縣大里市○○路○段二五一號「甲陸企業行」之實際經營負責人（
    登記名義人為林光子），乃從事冷凍空調業務之人，並僱用李金龍（民國六十四
    年十一月三十日生）擔任冷凍空調安裝之相關工作，而屬勞工安全衛生法所稱之
    雇主。丙○○於八十六年八月間，承包臺中市○○區○路二號（該址為臺中市警
    察局第四分局工業區派出所）之空調安裝工程，原應注意上開工程須攀爬高處，
    有墜落之虞，其身為雇主，對於在該場所作業之勞工，應給予符合標準之必要安
    全設備，以防止勞工墜落發生危險，且依當時情形，並無不能注意之情事。竟疏
    未注意，而未為任何防止墜落之安全設備，致李金龍於八十六年八月七日上午十
    時許，在上址工作時，失足墜落地面，因而受有腦挫傷之傷害，經送醫急救，仍
    於八十六年八月十六日上午十一時二十五分許不治死亡。另丙○○於前揭死亡職
    業災害發生後，未依規定於二十四小時內，報告檢查機構即行政院勞工委員會中
    區勞動檢查所。
二、案經臺灣臺中地方法院檢察署檢察官自動檢舉偵查起訴。
    理      由
甲、程序方面
    按刑法第八十條第一項規定，追訴權因一定期間不行使而消滅，係指追訴機關於
    法定期限內，怠於行使追訴權，即生時效完成，而消滅追訴權之效果。故追訴權
    消滅時效之發生，應以不行使追訴權為其前提要件。又所謂追訴權，係對行刑權
    而言，應指形式之刑罰權，包括偵查、起訴及審判權在內，若已實施偵查，此時
    追訴權既無不行使之情形，自不生追訴權進行之問題（最高法院八十二年第十次
    刑庭會議決議參照）。簡言之，只要案件在檢察官偵查中，追訴權時效就不進行
    計算。又檢察官如已發動偵查，即屬行使追訴權。至檢察官發動偵查後，何時簽
    請分案偵辦，乃檢察官內部行政作業問題，要難謂檢察官分案偵辦之時，始為偵
    查之開始（最高法院八十五年台上字第二六一五號判決意旨參照）。本件被害人
    李金龍係於八十六年八月七日工作時發生職業災害，嗣於八十六年八月十六日不
    治死亡。而受託代驗之臺灣彰化地方法院檢察署（下稱彰化地檢署）檢察官隨即
    於八十六年八月十七日進行相驗，並於同日訊問證人，堪認檢察官自該日起，實
    質上已發動偵查權。至管轄本案之臺灣臺中地方法院檢察署檢察官雖遲於九十二
    年一月十日，始簽請分案偵查，然依照上開說明，追訴時效仍不進行，進而無罹
    於消滅時效之問題，先予敘明。
乙、實體方面
一、右揭犯罪事實，業據被告丙○○於本院審理時坦承不諱，核與證人即被害人李金
    龍之父（起訴書誤植為被害人之子）甲○○、證人即目擊證人廖岳宏、張甯傑、
    王志成證述情節相符。而李金龍因前述職業災害而死亡之事實，業經彰化地檢署
    檢察官督同法醫相驗屬實，製有勘驗筆錄、相驗屍體證明書、驗斷書各一份及現
    場照片四張附卷可稽，復有澄清綜合醫院中港分院出具之病患離院簡要病歷一份
    在卷可憑。按雇主對於防止有墜落、崩塌等之虞之作業場所引起之危害，應有符
    合標準之必要安全衛生設備，此為勞工安全衛生法第五條第一項第五款所明定。
    被告為從事業務之人，並屬勞工安全衛生法所稱之雇主，對於作業場所之安全設
    備，應隨時注意，以預防勞工墜落發生危險，且依當時情形，並非不能注意，竟
    疏未注意，致發生前揭死亡職業災害，其有過失甚明。且被告業務過失之行為，
    與被害人死亡之結果，二者間顯具有相當因果關係。綜上所述，被告自白與事實
    相符。本件事證明確，被告犯行堪以認定。
二、被告行為後，勞工安全衛生法雖先後於九十一年五月十五日、九十一年六月十二
    日修正公布，然關於本案所適用之法條（詳如後述），於修正前、後並無變更，
    而不生新法或舊法較有利於行為人之問題，依刑法第二條第一項前段規定，自應
    適用裁判時之法律即修正後之勞工安全衛生法論處。
三、核被告所為，係違反勞工安全衛生法第五條第一項第五款之規定，致發生同法第
    二十八條第二項第一款之職業災害，應依同法第三十一條第一項規定處罰，同時
    並犯刑法第二百七十六條第二項之業務過失致死罪；及違反勞工安全衛生法第二
    十八條第二項規定，應依同法第三十二條第一項第二款處罰。被告以一過失行為
    同時觸犯勞工安全衛生法第三十一條第一項、刑法第二百七十六條第二項等二罪
    名，為想像競合犯，應依刑法第五十五條規定，從情節較重之業務過失致死罪處
    斷（最高法院八十四年台上字第一七四六號、八十八年台上字第五四五五號判決
    意旨參照）。起訴書犯罪事實欄已敘及被告有「未為任何符合標準之安全設備，
    致李金龍：：不治死亡」之犯罪事實，於所犯法條欄卻未記載被告行為構成刑法
    業務過失致死罪，應屬漏引法條，應予補充。被告所犯刑法第二百七十六條第二
    項、勞工安全衛生法第三十二條第一項第二款等二罪，犯意各別，行為互殊，罪
    名有異，應予分論併罰。爰審酌被告之疏失，造成被害人年僅二十一歲即死亡，
    並使被害人家屬抱憾終生，復未於二十四小時內報告檢查機構，有礙主管機關之
    監督管理，其犯罪所生危害非輕；惟其素行良好，前無任何犯罪紀錄，有卷附臺
    灣高等法院被告全國前案紀錄表可參，事後已與被害人家屬達成和解，賠償新台
    幣六十萬元，有彰化縣花壇鄉調解委員會調解書及和解書各一份在卷可佐，且犯
    後坦認罪行，表示悔意等一切情狀，分別量處如主文所示之刑，並均諭知易科罰
    金之折算標準，暨定其應執行之刑及諭知易科罰金之折算標準（被告行為後，刑
    法第四十一條業於九十年一月十日修正公布施行，修正後第一項前段規定「犯最
    重本刑為五年以下有期徒刑以下之刑之罪，而受六個月以下有期徒刑或拘役之宣
    告，因身體、教育、職業、家庭之關係或其他正當事由，執行顯有困難者，得以
    一元以上三元以下折算一日，易科罰金」，較諸修正前舊法規定犯最重本刑三年
    以下有期徒刑之罪，而受六月以下有期徒刑或拘役之宣告，始得易科罰金，以修
    正後之新法有利於被告，爰依刑法第二條第一項前段之規定，適用修正後之新法
    規定，諭知易科罰金之折算標準，併予敘明）。末查，被告前未曾受有期徒刑以
    上刑之宣告，有上揭前案紀錄表可憑，其因一時疏忽觸犯刑責，事後坦承犯行，
    具有悔意，歷此偵審程序及刑之宣告，當知所警惕而無再犯之虞，且公訴人於本
    院審理時，亦請求給予被告緩刑機會，本院綜合各情，認所宣告之刑以暫不執行
    為適當，併予宣告緩刑三年，以啟自新。
據上論斷，應依刑事訴訟法第二百七十三條之一第一項、第二百九十九條第一項前段
，勞工安全衛生法第三十一條第一項、第三十二條第一項第二款，刑法第十一條前段
、第二條第一項前段、第二百七十六條第二項、第五十五條、第四十一條第一項前段
、第二項、第五十一條第五款、第七十四條第一款，罰金罰鍰提高標準條例第一條前
段、第二條，判決如主文。
本案經檢察官乙○○到庭執行職務
中      華      民      國      九十三      年     五     月     七     日
                                臺灣臺中地方法院刑事第四庭
                                        法  官  羅 智 文
右正本證明與原本無異。
如不服本判決，應於判決送達後十日內向本院提出上訴狀，上訴於臺灣高等法院臺中
分院( 須附繕本 )。
                                        書記官
中      華      民      國      九十三      年     五     月     十     日
附錄論罪科刑法條
刑法第二百七十六條
因過失致人於死者，處二年以下有期徒刑、拘役或二千元以下罰金。
從事業務之人，因業務上之過失犯前項之罪者，處五年以下有期徒刑或拘役，得併科
三千元以下罰金。
勞工安全衛生法第五條第一項第五款
雇主對左列事項應有有符合標準之必要安全衛生設備：
五防止有墜落﹑崩塌等之虞之作業場所引起之危害。
勞工安全衛生法第二十八條第二項第一款
事業單位工作場所發生左列職業災害之一時，雇主應於二十四小時內報告檢查機構：
一、發生死亡災害者。
勞工安全衛生法第三十一條第一項
違反第五條第一項或第八條第一項之規定，致發生第二十八條第二項第一款之職業災
害者，處三年以下有期徒刑﹑拘役或科或併科新台幣十五萬元以下罰金。
勞工安全衛生法第三十二條第一項第二款
有左列情形之一者，處一年以下有期徒刑、拘役或科或併科新臺幣九萬元以下罰金：
二、違反第十條第一項、第二十條第一項、第二十一條第一項、第二十二條第一項或
    第二十八條第二項、第四項之規定。
